臺灣桃園地方法院民事判決　　　　　　 100年度訴字第1268號
原　　　告　馬賽仁
訴訟代理人　徐澎生律師
被　　　告　丁文進
上列當事人間侵權行為損害賠償等事件，本院於民國100 年12
月9 日言詞辯論終結，判決如下：
    主      文
原告之訴及假執行之聲請均駁回。
訴訟費用由原告負擔。
    事實及理由
一、按訴狀送達後，原告不得將原訴變更或追加他訴。但擴張或
    減縮應受判決事項之聲明者，不在此限，民事訴訟法第255
    條第1 項第3 款定有明文。經查，原告起訴時訴之聲明原為
    ：「(一)被告應給付原告新台幣（下同）100 萬元，及自起訴
    狀繕本送達被告翌日起至清償日止，按週年利率5%計算之利
    息。(二)被告應將本件判決書全部刊登於蘋果日報及自由時報
    之桃園縣廣告版壹日。(三)原告願供擔保，請准宣告假執行。
    」，嗣於本院民國100 年12月9 日言詞辯論期日表示有關上
    開聲明第2 項刊登報紙不再請求，此核屬減縮應受判決事項
    之聲明，揆諸前揭規定，應予准許，合先敘明。
二、原告主張：被告係財團法人台灣省桃園縣龍岡清真寺（下稱
    龍岡清真寺）之監事，原告為該寺之常務董事，訴外人鄭慶
    華為董事長。茲被告因認龍岡清真寺之帳目收支有問題，其
    未循正途釐清事實，竟印製「侵占公款、詐欺、背信（舉發
    狀）」，記載：「被告發者：財團法人台灣省桃園縣龍岡清
    真寺（董事會涉嫌人）」、「緣財團法人台灣省桃園縣龍岡
    清真寺、董事長…等人涉及侵占公款、詐欺、背信…等罪嫌
    事，特向  貴檢察署揭發此弊案，並呈請查明除了明顯涉嫌
    人董事長：鄭慶華及常務董事：馬子龍外，另有董事會成員
    ：馬賽仁（即原告）及王國昌，強烈表現其包庇掩護刑事犯
    罪行為並屬共犯」之不實內容，並以上開舉發狀及連署書於
    99年7 月間，趁龍岡清真寺辦理齋戒活動之際，在寺中散發
    予中外教親計數百人，嚴重損壞原告之名譽。而原告擔任中
    國回教協會第十屆理事、龍岡清真寺常務董事、九一九人力
    國際股份有限公司服務人員、立法委員朱鳳芝競選總部顧問
    ，被告之侵權行為已嚴重損害原告之名譽，爰依侵權行為之
    法律關係提起本訴等語。並聲明：(一)被告應給付原告100 萬
    元及自起訴狀繕本送達之翌日起至清償日止，按週年利率5%
    計算之利息。(二)願供擔保，請准宣告假執行。
三、被告之答辯略以：被告為龍岡清真寺之監事，有立場及義務
    維持龍岡清真寺之資產，本件係因龍岡清真寺資產遭鄭慶華
    等人侵占800 多萬元，經被告向法院提起告發，始引發原告
    等人心生不滿，捏造此不實指控，系爭舉發狀可能係其與常
    務監事馬小詳討論應如何告發鄭慶華等人後，疏未將該舉發
    狀帶走，遺留龍岡清真寺辦公室內致遭原告取去，其並無發
    放舉發狀予教親之行為等語置辯。並聲明：原告之訴及假執
    行之聲請均駁回。
四、原告主張被告係龍岡清真寺之監事，原告為該寺之常務董事
    ，訴外人鄭慶華為董事長；被告前曾製作內容略以：「被告
    發者：財團法人台灣省桃園縣龍岡清真寺（董事會涉嫌人）
    」、「緣財團法人台灣省桃園縣龍岡清真寺、董事長…等人
    涉及侵占公款、詐欺、背信…等罪嫌事，特向  貴檢察署揭
    發此弊案，並呈請查明除了明顯涉嫌人董事長：鄭慶華及常
    務董事：馬子龍外，另有董事會成員：馬賽仁（即原告）及
    王國昌，強烈表現其包庇掩護為本事件脫罪之意圖，其是否
    有集體共謀涉案之真相？」等語之侵占公款、詐欺、背信舉
    發狀之事實，業據其提出舉發狀影本1 紙為證，並為被告所
    不爭執，則原告此部分之主張，堪信為真實。
五、原告另主張被告於99年7 月，趁龍岡清真寺辦理齋戒活動之
    際，在寺中散發上開舉發狀予中外教親計數百人，嚴重損壞
    原告之名譽等情，則為被告所否認，並以前揭情詞置辯。是
    本件之爭點為：被告是否有散布上開舉發狀予該寺教親之行
    為？茲審究如下：
  (一)按當事人主張有利於己之事實者，就其事實有舉證之責任，
    民事訴訟法第277 條前段定有明文。所謂舉證係指就爭訟事
    實提出足供法院對其所主張者為有利認定之證據而言，若所
    舉證據，不能對其爭訟事實為相當之證明，自無從認定其主
    張為真正。次按因故意或過失，不法侵害他人之權利者，負
    損害賠償責任，為民法第184 條第1 項前段所明定，是一般
    侵權行為損害賠償之債，須以行為人有故意過失為不法行為
    ，以及損害之發生為要件，且二者間有相當因果關係為成立
    要件，若不合於上開成立要件，自難謂有損害賠償之請求權
    存在。是倘行為人否認有侵權行為，即應由請求人就此利己
    之事實舉證證明；若原告先不能舉證，以證實自己主張之事
    實為真實，則被告就其抗辯事實即令不能舉證，或其所舉證
    據尚有疵累，亦應駁回原告之請求（最高法院17年上字第91
    7 號及48年台上字第481 號判例意旨參照）。本件原告主張
    被告散發系爭舉發狀予眾多清真寺教親之事實，既為被告所
    否認，揆諸前揭說明，自應由原告對此有利於己之事實負舉
    證責任。
  (二)原告就此雖聲請詢問證人鄭兆偉、馬龍、張萬金等為證。
    然查，證人鄭兆偉證稱：伊為清真寺代理總幹事，被告曾於
    99年7 月中旬某星期五中午在龍岡清真寺大廳之出入口處散
    發系爭舉發狀予教親，發放對象以本國人為主，伊拿到舉發
    狀就回到辦公室，在辦公室可看到大廳出入口，且伊一直進
    進出出，所以有看到被告一直在大廳發送舉發狀等語；證人
    馬龍證稱：被告係在99年年中某日在龍岡清真寺大門進到
    龍岡清真寺室內之角落處發放系爭舉發狀，當時伊與他人聊
    天等語；另證人張萬金則證稱：伊係於99年7 月15日中午1
    點多，在龍岡清真寺收到由被告散發之系爭舉發狀，被告是
    在餐廳發給在場用餐之人，伊有看到被告在餐廳發舉發狀給
    鄭兆偉、馬龍等語（見本院卷第56-60 頁），是上開3 名
    證人就被告發放舉發狀之地點，或謂在大廳出入口，或謂在
    清真寺寺內角落處，或謂在餐廳，已有未合，又證人鄭兆偉
    證稱其係在大廳出入口處收到系爭舉發狀，然證人張萬金卻
    證稱被告係在餐廳發放舉發狀予鄭兆偉，亦有矛盾，則證人
    鄭兆偉、馬龍、張萬金之證詞非可逕信為真，尚難為有利
    於原告之認定。再證人馬小詳到庭證稱：被告曾在清真寺辦
    公室中拿出幾張舉發狀與伊及其他與會之人討論，說要送到
    地檢署去，後來被告有無將舉發狀自辦公室帶走，伊不清楚
    等語（見本院卷第61-62 頁），此核與被告陳稱其曾因與馬
    小詳討論告發鄭慶華之事，而在清真寺辦公室提出系爭舉發
    狀乙情相符，則原告非無可能因被告漏未將舉發狀帶走，而
    取得該舉發狀資料，亦不得僅憑原告持有該舉發狀，即遽認
    被告有發放系爭舉發狀予眾多清真寺教親之事實。
六、綜上所述，原告並未能證明被告確有散發系爭舉發狀予百餘
    位龍岡清真寺教親，致損害原告之名譽權乙事，則其依侵權
    行為損害賠償之法律關係，請求被告應給付原告100 萬元及
    法定遲延利息，非有理由，應予駁回。
七、本件事證已臻明確，兩造其餘攻擊防禦方法，核與本件判決
    結果無影響，無庸逐一論述，併此敘明。
八、據上論結，本件原告之訴為無理由，依民事訴訟法第78條規
    定，判決如主文。
中    華    民    國   100    年    12    月    23    日
                  民事第二庭    法  官  劉佩宜
以上正本係照原本作成。
如對本判決上訴，須於判決送達後 20 日內向本院提出上訴狀。
如委任律師提起上訴者，應一併繳納上訴審裁判費。
中    華    民    國   100    年    12    月    26    日
                                書記官  洪千棻